【裁判字號】    92,上訴,253
【裁判日期】    920320
【裁判案由】    毒品危害防制條例
【裁判全文】
臺灣高等法院臺中分院刑事判決                   九十二年度上訴字第二五三號
    上  訴  人
    即  被  告  甲○○
右上訴人因毒品危害防治條例案件，不服臺灣臺中地方法院九十一年度訴字第二八七
四號中華民國九十一年十二月三十一日第一審判決（起訴案號：臺灣臺中地方法院檢
察署九十一年度毒偵字第二八五一號），提起上訴，本院判決如左：
    主      文
原判決撤銷。
甲○○施用第一級毒品，處有期徒刑陸月，如易科罰金以佰元折算壹日，扣案之第
一級毒品海洛因壹包（量微無法秤重，包裝重零點貳柒公克）及殘沾（量微無法秤重
）第一級毒品海洛因之塑膠管製鏟子壹支均沒收銷燬之。
    事      實
一、甲○○前因施用第一級毒品海洛因案件，經依臺灣臺中地方法院以九十年度毒聲
    字第九八號裁定送觀察、勒戒後，認有繼續施用毒品之傾向，而由臺灣臺中地方
    法院檢察署檢察官聲請臺灣臺中地方法院以九十年度毒聲宇第五七九號裁定送強
    制戒治壹年，並白九十年二月二十七日起送臺灣臺中女子戒治所強制戒治，屆滿
    三月後，其成績經評定為合格，再經臺灣臺中地方法院以九十年度毒聲字第三六
    一八號裁定，停止戒治，所餘戒治期間，付保護管束，後於九十一年二月五日交
    付保護管束期滿，經臺灣臺中地方法院檢察署檢察官於九十一年三月二十五日以
    九十一年度戒毒偵字第一○二號為不起訴處分確定。詎甲○○猶不知悔改，於前
    案施用第一級毒品案件不起訴處分確定後五年內，竟另基於施用第一級毒品海洛
    因之犯意，於九十一年九月十二日某時，在某不詳地點，以將毒品置於香煙之方
    式，施用第一級毒品海洛因一次，迨於九十一年九月十六日其姊乙○○為求讓甲
    ○○可以遠離毒害，乃自行通知警員前來處理，嗣經警在臺中縣沙鹿鎮○○里○
    ○路五十八巷三號甲○○住處進行搜索，並於當日上午十時許，自甲○○所有之
    腰包內扣得第一級毒品海洛因壹包（量微無法秤重，包裝重零點貳柒公克）、殘
    沾（量微無法秤重）第一級毒品海洛因之塑膠管製鏟子壹支，及含鎮靜安眠劑Ｄ
    ＩＡＺＥＰＡＭ成分之白粉壹包等物（扣案物品於偵查卷內均附有扣押物品清單
    及照片，惟均未見起訴書有何記載），始知悉上情（並經臺灣臺中地方法院於九
    十一年十二月九日以九十一年度毒聲字第三三三九號裁定送強制戒治壹年）。
二、案經內政部警政署保安警察第三總隊第一隊報請臺灣臺中地方法院檢察署檢察官
    偵查起訴。
    理      由
一、訊據被告即上訴人（以下簡稱被告）甲○○於本院調查、審理時均坦承施用毒品
    海洛因一次之事實不諱，雖就詳細施用時間供稱已無記憶，惟查：被告業於警訊
    時自承：「最後一次在九十一年九月十二日（施用毒品海洛因）‧‧‧我都把毒
    品放在香煙內吸食。地點不一定」等語（詳見臺灣臺中地方法院檢察署九十一年
    度毒偵字第二八五一號卷第八頁背面及第九頁），且被告於九十一年九月十六日
    上午十時許為警查獲後所採其尿液經送請鑑驗，其結果確呈嗎啡陽性反應，有臺
    中縣衛生局九十一年九月二十五日之檢驗尿水報告書一紙附卷可參，並有查獲現
    場照片四幀及殘沾（量微無法秤重）第一級毒品海洛因之塑膠管製鏟子壹支扣案
    足資佐證，另自被告所有之腰包內所起獲之不明藥物白色粉末二包中之一包（即
    袋上標示零點貳公克者），經送請法務部調查局鑑定之結果，亦確係含微量之第
    一級毒品海洛因成分（量微無法秤重，包裝重零點貳柒公克），亦有法務部調查
    局九十一年十月二日調科壹字第一二○○一二○九四號鑑定通知書一紙在卷可資
    佐證。又查初次吸食或施打煙毒及麻醉藥品者，經人體代謝作用於八小時之內，
    即有約百分之八十之量排出，二十四小時之後，續有約剩餘量之百分之九十再排
    出，七十二小時之後仍有殘餘微量排出，吸食或施打者個人體質不同，其排出時
    間亦會有所差異，尤其成癮者（抗藥性強）其於吸食後一二○小時內所採之尿液
    ，配合較具公信力之儀器（如氣相質譜儀）仍可能被強制檢測出等情，此有憲兵
    司令部八十年三月二十五日（八○）鑑驗字第○九九九號函一紙附卷可稽，而本
    件被告係於九十一年九月十六日上午十時許為警查獲後經採尿送驗，從而依上揭
    憲兵司令部函旨所示，足認被告於警訊時自白確有於九十一年九月十二日施用第
    一級毒品海洛因之犯行，與事實相符。是被告於九十一年九月十二日某時，在某
    不詳地點，以將毒品置於香煙之方式，施用第一級毒品海洛因一次，應堪認定。
    又被告前因施用第一級毒品海洛因案件，經依臺灣臺中地方法院以九十年度毒聲
    字第九八號裁定送觀察、勒戒後，認有繼續施用毒品之傾向，而由臺灣臺中地方
    法院檢察署檢察官聲請臺灣臺中地方法院以九十年度毒聲字第五七九號裁定送強
    制戒治壹年，並自九十年二月二十七日起送臺灣臺中女子戒治所強制戒治，屆滿
    三月後，其成績經評定為合格，再經臺灣臺中地方法院以九十年度毒聲字第三六
    一八號裁定，停止戒治，所餘戒治期間，付保護管束，後於九十一年二月五日交
    付保護管束期滿，經臺灣臺中地方法院檢察署檢察官於九十一年三月二十五日以
    九十一年度戒毒偵字第一○二號為不起訴處分確定等情，有該不起訴處分書（係
    電腦查詢書類）及臺灣臺中地方法院檢察署刑案資科查註紀錄表各一份在卷足憑
    ，本件事證明確，被告之犯行洵堪認定。
二、按海洛因係毒品危害防制條例所定之第一級毒品，不得非法施用。是核被告所為
    ，係犯毒品危害防制條例第十條第一項之施用第一級毒品罪。查被告為供吸用第
    一級毒品而持有該級毒品之低度行為，應為施用之高度行為所吸收，不另論罪。
    原審法院認被告施用毒品海洛因罪證明確，予以論罪科刑固非無見，惟查被告業
    於本院坦承其犯行，核與被告於警訊自白施用海洛因之事實相符，被告施用海洛
    因之時間及方式應可明白認定為九十一年九月十二日某時，以將毒品置於香煙之
    方式，施用第一級毒品海洛因，原審未及依被告坦承之事實予以明白認定，尚有
    未洽。被告上訴主張其已戒絕，請求給予緩刑自新之機會，雖無理由，惟原審判
    決既有上開可議之處，自應由本院予以撤銷改判。爰審酌被告之平日素行、施用
    毒品係戕害自身健康、施用第一級毒品之次數為一次與前曾經送強制戒治仍未知
    警惕、犯罪之動機、目的、所生危害及犯罪已坦承犯行，態度良好等一切情狀，
    以及為求讓被告甲○○可以遠離毒害，乃自行通知警員前來取締之被告甲○○之
    姊姊乙○○於本院調查時到庭證稱：「我向警方報告後，被告就已經戒掉了，‧
    ‧‧她目前在我那裡工作，生活也正常」等語（詳見本院審理卷第三十頁），量
    處被告有期徒刑六月，並諭知易科罰金之折算標準，以示懲儆。扣案之第一級毒
    品海洛因壹包（量微無法秤重，包裝重零點貳柒公克），為查獲之毒品，應依毒
    品危害防制條例第十八條第一項前段之規定宣告沒收銷燬之。另扣案之殘沾（量
    微無法秤重）第一級毒品海洛因之塑膠管製鏟子壹支，其上殘沾之第一級毒品海
    洛因（被告尿液經送驗後，驗出有嗎啡陽性反應，應為海洛因無誤），因與塑膠
    管製鏟子壹支，已無從剝析分離，該塑膠管製鏟子壹支，亦應視為違禁物，同屬
    查獲之毒品，亦應依毒品危害防制條例第十八條第一項前段之規定宣告沒收銷燬
    之。至另扣案之含鎮靜安眠劑ＤＩＡＺＥＰＡＭ成分之白粉壹包（即袋上標示零
    點五公克者），因非屬違禁物，又查無其他積極證據足以證明係供被告犯本案之
    罪所用之物，核與沒收之要件不符，爰不予宣告沒收，併此敘明。
三、原審法院檢察署檢察官公訴意旨另以：被告甲○○基於施用第一級毒品海洛因之
    概括犯意，自九十一年三月二十六日起至九十一年九月十六日為警採尿時間回溯
    前四日內之某時前止（除九十一年九月十二日外），在臺灣地區境內某不詳地點
    ，以不詳之方法，連續施用第一級毒品海洛因多次。因認被告另涉犯有毒品危害
    防制條例第十條第一項之施用第一級毒品罪嫌（按公訴人於起訴書之論罪部分雖
    漏未記載連續犯之論處，然於犯罪事實內已載明）云云。按犯罪事實應依證據認
    定之，無證據不得推定其犯罪事實，刑事訴訟法第一百五十四條定有明文。又認
    定不利於被告之事實，須依積極證據，苟積極證據不足為不利於被告事實之認定
    時，即應為有利於被告之認定，更不必有何有利之證據，此最高法院三十年上字
    第八一六號著有判例可資參照。本件公訴人認被告另連續涉犯有毒品危害防制條
    例第十條第一項之施用第一級毒品罪嫌，無非係以業據被告於警訊中坦承不諱，
    並有臺中縣衛生局檢驗尿水報告書一紙在卷足稽，為其論據。惟訊據被告則堅決
    否認有何自九十一年三月二十六日起至九十一年九月十六日為警採尿時間回溯前
    四日內之某時前止連續施用第一級毒品海洛因之犯行。經查：本件被告僅於九十
    一年九月十六日上午十時許為警查獲後經採其尿液送請鑑驗，其結果確呈嗎啡陽
    性反應，有臺中縣衛生局檢驗尿水報告書一紙附卷可參。再參酌上開憲兵司令部
    八十年三月二十五日（八○）鑑驗字第○九九九號函之意旨，再核對以被告於警
    訊中所為之供詞（被告稱其最後一次係於九十一年九月十二日施用第一級毒品海
    洛因），亦僅可認定被告確有於九十一年九月十二日，有施用第一級毒品海洛因
    之犯行。此外，復查無其他積極證據足資證明被告有何自九十一年三月二十六日
    起至九十一年九月十六日為警採尿時間回溯前四日內之某時前止（除九十一年九
    月十二日外），有公訴人所指訴之連續施用第一級毒品海洛因之犯行，揆諸首揭
    說明，本應諭知被告此部分為無罪之判決，惟原審法院檢察署檢察官公訴意旨認
    此部分與前開施用第一級毒品海洛因判處有罪部分具有連績犯裁判上一罪之關係
    ，爰不另為無罪之諭知，併此敘明。
據上論斷，應依刑事訴訟法第三百六十九條第一項前段、第三百六十四條、第二百九
十九條第一項前段，毒品危害防制條例第十條第一項、第二十三條第二項、第十八條
第一項前段，罰金罰鍰提高標準條例第二條，判決如主文。
本案經檢察官丙○○到庭執行職務。
中      華      民      國    九十二    年      三      月    二十      日
                                   臺灣高等法院臺中分院刑事第三庭
                                         審判長法  官  陳  朱  貴
                                               法  官  劉  連  星
                                               法  官  胡  忠  文
右正本證明與原本無異。
如不服本判決應於收受送達後十日內向本院提出上訴書狀，其未敘述上訴之理由者並
得於提起上訴後十日內向本院補提理由書（均須按他造當事人之人數附繕本）。
                                               書記官  許  美  惠
中      華      民      國    九十二     年      三       月   二十一   日
附錄本案論罪科刑法條：
毒品危害防制條例第十條第一項：
施用第一級毒品者，處六月以上五年以下有期徒刑。
                                                                        Ｆ


司法院資訊處製作；財團法人民間司法改革基金會備份。
